【裁判字號】    89,重訴,9
【裁判日期】    890830
【裁判案由】    殺人
【裁判全文】
臺灣花蓮地方法院刑事判決                            八十九年度重訴字第九號
    公  訴  人  臺灣花蓮地方法院檢察署檢察官
    被      告  甲○○
右列被告因殺人案件，經檢察官提起公訴（八十九年度偵字第一六０二號），本院判
決如左：
    主  文
甲○○殺人，處有期徒刑拾伍年。禠奪公權拾年。
刀子壹把沒收。
    事  實
一、甲○○因買賣房屋之事，而對從事土地代書業務之曾飛熊不滿，竟萌殺人之犯意
    ，於民國八十九年五月十五日上午七時四十五分許，在花蓮縣花蓮市○○路與自
    由街口人行道上，持其隨身攜帶之刀子 (起訴書載為小開山刀)一把，先朝曾飛
    熊背部刺戮一刀，旋將刀拔起，再持以朝曾飛熊右後腋下猛刺一刀，刀子插留於
    曾飛熊身上，曾飛熊經緊急送醫，迄八十九年五月二十六日上午九時二十八分許
    ，終因失血性休克、血氣胸、及後續併發症成人呼吸窘迫，不治死亡。甲○○經
    警據報當場查獲。
二、案經花蓮縣警察局花蓮分局扣得甲○○所有的上述刀子一把，報請檢察官偵查起
    訴。
    理  由
一、訊據被告甲○○，坦承因買賣房屋之事對曾飛熊不滿，而於右揭時地以其所有之
    刀子猛力刺戮曾飛熊背部二刀等情不諱，惟矢口否認有殺人之故意，辯稱：被告
    於八十六年間出賣坐落花蓮縣壽豐鄉○○路之房子與曾飛熊，原約定現金交易，
    詎曾飛熊於買受後竟要用支票付款，嗣雖應被告要求改用現金，但又從中扣去所
    謂的利息新台幣﹝下同﹞五萬元。八十七年三月間，被告以三十六萬元向曾飛熊
    之兄曾春帆購買花蓮縣新城鄉○里○路八十六巷四號房屋，被告遷入居住後，據
    鄰居相告：前手係以十五萬元買受該屋，復經被告查知該房屋過戶應納之稅款為
    一千八百元，但曾飛熊卻浮報為三萬元，均使被告深覺受騙，兼以被告年老失業
    ，經濟困難，始決定對曾飛熊報復，八十九年五月十五日早上，被告酒後在重慶
    路與自由街口，以刀刺戮曾飛熊，目的僅欲稍施教訓，並無殺死之意思云云。
二、經查：
〈一〉被告於八十六年出賣坐落花蓮縣壽豐鄉○○路之房屋與曾飛熊，又於八十七年
    三月，以三十六萬元向曾春帆買受坐落花蓮縣新城鄉○里○路八十六巷四號房屋
    ，由曾飛熊經辦等情，已經被告陳述甚明，並有被告與曾春帆簽立之買賣契約書
    附在警卷內可憑，被告係因買賣房屋而對曾飛熊不滿之事實，足以認定。
〈二〉被告於八十九年五月十五日上午七時四十五分許，在花蓮縣花蓮市○○路與自
    由街口人行道上，持刀刺戮曾飛熊背部一刀，拔起後，再朝曾飛熊右後腋下刺戮
    一刀，刀子插留於曾飛熊背部等情，已經被告自承不諱，核與目擊證人即曾飛熊
    之同居人丙○○所證情形相符，並有警製現場圖及現場照片顯示曾飛熊倒臥於花
    蓮縣花蓮市○○路與自由街口人行道上，曾飛熊右後腋下插有刀器，人行道上留
    有血跡等情可稽。
〈三〉曾飛熊右肩胛中部有一縫合痕至右胸外側長二十公分，右肩胛下部另有一縫合
    痕長四公分，於八十九年五月二十六日上午九時二十八分不治死亡，已經檢察官
    督同檢驗員乙○○相驗明確，製有驗斷書及相驗屍體證明書附在相驗卷宗內足憑
    ，該二縫合處即是後述法務部法醫研究所鑑定書所述右背二處刀傷之所在，此據
    檢驗員乙○○結證明確 (參見本院八十九年八月二日筆錄)。又曾飛熊因右背刀
    傷二處引起失血性休克、血氣胸、及後續併發症成人呼吸窘迫，為其致死之直接
    原因，亦經法務部法醫研究所鑑定明確，有該所 (89)法醫所醫鑑字第零六四一
    號鑑定書可證 (附在相驗卷內)。
〈四〉此外，復有被告持用之刀子扣案可證，該把刀子留有木柄，木柄存有血跡，刀
    刃雖生鏽但仍甚為鋒利，此經本院當庭勘驗明確 (見本院卷四十七頁)。由木柄
    所存血跡及刀刃之鋒利狀況而言，被告所稱係以扣押之刀子刺戮曾飛熊一節可以
    採信。按鋒利之刀器具有相當之殺傷力，而背部係人體之要害，以鋒利之刀器刺
    戮人體之背部極易造成死亡之結果為一般之知識，當為被告所明知，被告以尖銳
    之刀器接續刺戮曾飛熊背部二刀，致曾飛熊受有重創，引起失血性休克、血氣胸
    、及後續併發症成人呼吸窘迫，第二刀刺戮後，刀器更插留於曾飛熊身上，具見
    被告用力之猛及殺意之堅，其有殺人之故意，至為明瞭。至被告所稱，其於行為
    之前，曾經飲酒云云，經查並無任何佐證，況被告於行為前已跟蹤曾飛熊多日，
    伺機下手，此經被告自陳明確，則被告縱於行為之前曾經飲酒，但既係蓄意侵害
    曾飛熊，依最高法院二十八年上字第三八一六號判例所示：行為人已先有犯罪故
    意，飲酒至醉以增犯罪之勇氣者，不問犯罪時之精神狀態如何，均應依法處罰之
    意旨，當然不能據以減免刑事責任。
三、綜合右述說明，被告所為辯解顯屬卸責之詞，不足採信，其罪證明確，犯行堪以
    認定。
四、核被告所為係犯刑法第二百七十一條第一項之殺人罪。審酌被告當街刺殺曾飛熊
    ，侵害曾飛熊之生命法益，情節原屬重大，且迄未與被害人家屬和解，對被害人
    家屬為任何賠償，惟念被告並無前科，有臺灣花蓮地方法院檢察署刑案資料查註
    紀錄表可按，且係因與曾飛熊交易或經由曾飛熊代辦買賣房屋事宜，認為不符合
    公平原則，又因不諳解決民事爭議之法律程序，終致此一不幸之結果，其對持刀
    刺戮曾飛熊一節亦坦白承認等一切情狀，爰適度量處主文所示之刑。被告未能尊
    重他人之生命法益，侵害他人之生命權，其犯罪之性質認有禠奪公權之必要，併
    予宣告禠奪公權十年。扣押之刀子一把，係被告持以犯罪所用之物，已如前述，
    屬於被告所有，此經被告陳述甚明，不宜發還，併予沒收。
據上論斷，應依刑事訴訟法第二百九十九條第一項前段、刑法第二百七十一條第一項
第三十七條第二項、第三十八條第一項第二款，判決如主文。
中      華      民      國    八十九        年      八    月    三十    日
                              臺灣花蓮地方法院刑事庭
                審判長法官
                                          法官
                                          法官
附錄本判決論罪之法律條文：刑法第二百七十一條第一項


司法院資訊處製作；財團法人民間司法改革基金會備份。
